【裁判字號】    92,訴,938
【裁判日期】    920917
【裁判案由】    毒品危害防制條例等
【裁判全文】
臺灣臺北地方法院刑事判決                          九十二年度訴字第九三八號
    公  訴  人  臺灣臺北地方法院檢察署檢察官
    被      告  乙○○  男  四.
                丙○○  男  四.
                戊○○  男  三.
    共      同
    指定辯護人  甲○公設辯護人曾德榮
右列被告等因毒品危害防制條例等案件，經檢察官提起公訴（九十二年度偵字第三七
０五號、偵字第五四二六號、偵字第七七七三號），甲○判決如左：
    主  文
乙○○共同持有第二級毒品，累犯，處有期徒刑陸月，如易科罰金，以佰元折算壹
日，扣案之第二級毒品大麻貳包（驗餘淨重壹捌點伍零公克）均沒收銷燬之。
乙○○被訴販賣第一級毒品、轉讓第一級毒品均無罪。
丙○○、戊○○均無罪。
    事  實
一、乙○○曾於民國八十四年十一月間因違反肅清煙毒條例經臺灣桃園地方法院判處
    有期徒刑四年六月確定，又於八十五年五月間因違反麻醉藥品管理條例案件，經
    臺灣桃園地方法院，判處有期徒刑四月確定，於八十五年九月間經臺灣桃園地方
    法院裁定，定其應執行刑為有期徒刑四年十月，於八十六年十二月五日縮短刑期
    假釋出監，未經撤銷假釋，於八十九年六月二十九日縮刑期滿執行完畢。乙○○
    自九十一年十一月間某日起向友人戊○○借住臺北市○○○路二百六十三號九樓
    之十八，乙○○、戊○○（未經檢察官起訴）均明知大麻為毒品危害防制條例第
    二條第二項所規定之第二級毒品，非經許可不得持有，於九十二年一月間某日，
    二人竟基於持有第二級毒品之犯意聯絡，乙○○自真實姓名不詳綽號「蔡仔」之
    成年男子處轉讓而取得第二級毒品大麻二小包（煙草、驗餘淨重一八．五０公克
    ），隨即在上址寄住處交由戊○○保管而持有。嗣於九十二年二月八日十二時許
    ，臺北縣政府警察局三重分局員警至上址搜索，當場在上址戊○○之房間查獲，
    並扣得乙○○所持有之第二級毒品大麻二包。
二、案經臺北縣政府警察局三重分局移送臺灣臺北地方法院檢察署檢察官偵查起訴。
    理  由
壹、有罪部分：
一、訊據被告乙○○對於右揭持有第二級毒品大麻之事實坦承稱：「大麻是我所有」
    、「（問有無施用大麻）沒有，如果我有施用就會留在身邊，為何要放在戊○○
    那裡」、「我朋友給我的，我好奇」等語，核與被告戊○○於甲○調查時供稱：
    「查獲之大麻是乙○○放在我那裡的」等語相符合，在戊○○上址住處查獲時所
    扣得之煙草二包，經法務部調查局檢驗後係第二級毒品大麻驗餘淨重一八．五０
    公克，有卷附該局鑑定通知書一紙附於偵查卷可按，被告自白與事實相符合，又
    有前開輔助證據可資佐證，事證明確，犯行堪以認定，應依法論科。
二、按大麻為毒品危害防制條例第二條第二項第二款所規定之第二級毒品（24、大麻
    Cannabis），被告乙○○非法持有，核其所為，係犯毒品危害防制條例第十一條
    第二項持有第二級毒品罪。被告乙○○於取得第二級毒品大麻後即交由同一住所
    之被告戊○○保管，其可隨時取回，被告二人就持有第二級毒品之犯行，有犯意
    聯絡及行為分擔，為共同正犯。被告乙○○曾於八十四年十一月間因違反肅清煙
    毒條例經臺灣桃園地方法院判處有期徒刑四年六月確定，又於八十五年五月間因
    違反麻醉藥品管理條例案件，經臺灣桃園地方法院，判處有期徒刑四月確定，於
    八十五年九月間經臺灣桃園地方法院裁定，定其應執行刑為有期徒刑四年十月，
    於八十六年十二月五日縮短刑期假釋出監，未經撤銷假釋，於八十九年六月二十
    九日縮刑期滿執行完畢，此有臺灣高等法院被告全國前案紀錄表在卷可按，其於
    有期徒刑執行完畢後五年之內，再犯本件有期徒刑以上之罪，為累犯，應依刑法
    第四十七條之規定加重其刑。爰酌被告乙○○，僅因好奇而持有第二級毒品大麻
    ，侵害社會法益，犯罪後並無悔改之意及犯罪之目的、手段等一切情狀，量處如
    主文所示之刑，並諭知易科罰金之折算標準。扣案第二級毒品大麻二小包（製成
    煙草狀，驗餘淨重一八．五０公克）應依毒品危害防制條例第十八條第一項前段
    之規定沒收銷燬之。
貳、無罪部分：
一、公訴意旨略以：被告乙○○前於八十五年五月間起，因違反肅清煙毒條例先後判
    處有期徒刑四年六月、六月均確定在案而應執行四年十月，於八十五年八月五日
    入監服刑，並於八十六年十二月五日因縮刑期滿假釋出獄付保護管束，至八十九
    年六月二十九日未經撤銷假釋而執行完畢；被告丙○○前於八十三年六月間，因
    違反肅清煙毒條例案件經臺灣臺北地方法院判處有期徒刑三年六月，嗣經撤回上
    訴而確定，並於八十三年十二月九日入監執行，八十八年二月四日因假釋出獄付
    保護管束，至八十九年六月二日止，保護管束期間屆滿未經撤銷而執行完畢，仍
    不知悔改，又於九十一年十二月間因違反毒品危害防制條例案件經臺灣臺北地方
    法院檢察署通緝中；被告戊○○甫於九十二年一月九日因違反毒品危害防制條例
    案件經觀察勒戒，認無繼續施用毒品傾向，而自臺灣臺北看守所附設勒戒處所觀
    察勒戒完畢，惟三人均沈溺於毒品之中而不知悔改。原先由被告乙○○與丙○○
    於九十一年十一月間起在被告戊○○所提供之臺北市○○○路二百六十三號九樓
    之十八處，共組販賣毒品之集團，後戊○○於觀察勒戒完畢後，與該二人結識，
    為圖免費施用毒品而於九十二年一月間加入參與此一販毒集團，渠等由被告乙○○為首負責向前述一之「紹興」、「蔡仔」聯絡，以每包七點五公克二萬四千元
    之價格購進第一級毒品海洛因，被告乙○○再予以添加不明粉末並分裝成每小包
    重約零點二公克，而由被告丙○○、戊○○負責將此分裝成小包之海洛因毒品以
    一千元代價出售予來電之庚○○及綽號「添仔」、「阿弟」、「阿泉」等多人並
    約定於臺北市中山區○○○路多處交易之，又被告乙○○復於前述時間內，連續
    多次在臺北市○○○路等處，轉讓第一級毒品海洛因予同居人丁○○，至九十二
    年二月八日中午十二時許，臺北縣政府警察局三重分局員警接獲線報前往前該處
    所，當場查獲被告乙○○、丙○○、戊○○三人共同持有第一級毒品海洛因一大
    包（三點七公克）及三十五小包（每包重約零點二公克）、分裝用榔頭乙支（上
    有海洛因殘渣）、分裝用塑膠袋（大：八個、小：二七五個）、塑膠吸管分裝杓
    二支（含海洛因殘渣）及電子磅秤一台；因認被告乙○○涉犯毒品危害防制條例
    第四條第一項販賣第一級毒品罪、同條例第八條第一項轉讓第一級毒品罪嫌，被
    告丙○○、戊○○涉犯同條例第四條第一項販賣第一級毒品罪嫌云云。
二、公訴人認被告乙○○、丙○○、戊○○涉有前開毒品危害防制條例罪嫌無非係以
    被告戊○○曾經自白共同販賣第一級毒品之犯罪事實、證人己○○之證詞以證明
    被告等為警查獲時之情狀、並有查獲之第一級毒品海洛因證明被告等有販賣第一
    級毒品之事實、查獲之毒品並有法務部調查局鑑定通知書可按，復有扣案電子秤
    乙台、分裝袋（大：八、小：二七五）、塑膠分裝杓二支、榔頭乙個及通訊監察
    譯文等足稽，為其論據。
三、訊據被告乙○○對於轉讓第一級毒品與其女友丁○○之犯行固不否認，惟堅詞否
    認有販賣第一級毒品海洛因之犯行，被告丙○○、戊○○亦均堅詞否認有販賣第
    一級毒品海洛因之犯行，被告乙○○辯稱：查獲之毒品海洛因係其向真實姓名不
    詳之成年人男子綽號「蔡仔」之人所購買，目的係要自己施用，其未販賣毒品海
    洛因等語；被告丙○○辯稱：其不知有販賣毒品集團，也未販賣毒品海洛因；被
    告戊○○辯稱：林森北路二百六十三號九樓之十八係其住處，因被告乙○○係其
    朋友，所以在該處暫住，其未販賣毒品等語。
四、按事實之認定，應憑證據，如未能發現相當證據，或證據不足以證明，自不能以
    推測或擬制之方法，為裁判基礎（最高法院四十年臺上字第八六號判例參照）；
    認定不利於被告之事實，須依積極證據，苟積極證據不足為不利於被告之事實認
    定時，即應為有利於被告之認定，更不必有何有利之證據（最高法院三十年上字
    第八一六號判例參照）；又所謂「積極證據足以為不利被告事實之認定」，根據
    同院七十六年台上字第四九八六號判例意旨，係指據為訴訟上證明之全盤證據資
    料，在客觀上已達於通常一般之人不致於有所懷疑，而確信被告確曾犯罪之程度
    ，若未達到此一程度，而有合理懷疑之存在時，即無從為有罪之認定；次按刑事
    訴訟法第一百五十六條第二項明定被告或共犯之自白，不得作為有罪判決之唯一
    證據，仍應調查其他必要之證據，以察其是否與事實相符；而審判外之自白，固
    非不可採為證據，惟其自白，必須調查與事實是否相符，始得採為證據，否則即
    不能為認定被告有罪之證據，最高法院五十三年台上字第七七一號判例參照。
五、經查：
（一）、偵查卷內關於公訴人用以證明被告等組成販賣第一級毒品海洛因集團之被告
        自白及證人之證詞列舉如后：
     １、被告丙○○於警訊中之供詞：「我共向『阿期』拿一次海洛因，是在九十
         二年二月七日十二時許在臺北市○○○路二六三號九樓之十八，於今九十
         二年二月八日十二時四十分要再向『阿期』拿時即被警方查獲」、「綽號
         『阿期』為戊○○」、「壹包海洛因０．二公克是新台幣伍百元」等語（
         見九十二年偵字第三七０五號卷二十九、三十頁）。
     ２、被告戊○○於警訊中之自白：「毒品海洛因都是由乙○○向別人購得，他
         幾乎每天購買海洛因回來，分裝後再轉手販賣圖利，購買毒品的資金及分
         裝毒品一小包約０．一公克的工作都是乙○○負責，丙○○他負責外出交
         貨，毒蟲都是以電話跟他們聯絡，海洛因一小包約新價新台幣一千元左右
         ，我是因張、游二人吸食毒品後，無法外出交貨時，而我又因毒癮犯，張
         玄傑以幫忙交換些許海洛因給我吸食方式幫忙交貨，我沒有收取金錢利益
         。」等語（見同上卷第八十一頁、係被告戊○○於九十二年二月二十五日
         於臺北看守所內偵訊時之供述）。
      ３、證人己○○於警訊中證稱：「我只有於九十二年二月六日十五時許，在臺
          北市中山區○○○路二六三號前，親眼目睹乙○○將一包海洛因毒品販售
          予不詳年籍之男子，至於賣價我不知道。」等語（見同上卷第二十二頁）
      ４、證人庚○○於警訊中證稱：「是的，我是打電話請『愛哭仔』（按指游惠
          賢）幫忙調貨（海洛因）一次，一千元」、「我是在林森北路、長春路中
          華電信公司門口，我是先將錢交給『愛哭仔』由『愛哭仔』去調貨」等語
          （見同上卷第九十四頁）。
（二）、甲○調查時訊之被告丙○○對於其前項警訊中之供詞之意見時其供稱：其於
        警訊中指稱：向戊○○購買海洛因之事不實，係警察叫其如此說等語；被告
        戊○○於九十二年二月八日偵查時供稱：「我不知道張（玄傑）有無販賣毒
        （品）」等語、於同年三月五日偵查中則稱：「我猜測張有在賣毒品」、「
        沒收錢，只有送毒品去」等語，甲○調查時其供稱：「（問前開項警訊中供
        稱乙○○分裝毒品及販賣毒品、丙○○送貨之事有何意見？）當時我為了想
        要交保，隨便說的」、「我沒有親眼見到乙○○賣海洛因」、「也沒有看過
        丙○○賣海洛因」等語；證人己○○於前項警訊後之偵查庭即改稱：「我沒
        有向張等人買過毒品，警訊不實在，是警察叫我這麼說的」等語（見同上卷
        第四十五頁背面），甲○調查時訊之己○○其再證稱：「查獲當天現場有海
        洛因，警察叫我指稱他們一人販賣毒品」、「（按指內容）不實在」等語，
        證人庚○○前項證詞內容係向被告丙○○調貨，被告丙○○於甲○調查時並
        不否認代庚○○調貨之事實，但否認有販賣毒品之犯行，綜上，被告丙○○
        、戊○○於警訊中之供詞，證人己○○於警訊中之證詞，均為其等於偵查、
        甲○調查中，一再否認所供承及證詞為真實，核被告等及證人前項之供詞及
        證詞，即欠缺一致性；檢察官於起訴書中載：「乙○○與丙○○於九十一年
        十一月間起在戊○○所提供之台北市○○○路二百六十三號九樓之十八處，
        共組販賣毒品之集團，後戊○○於觀察勒戒完畢後，與該二人結識，為圖免
        費施用毒品而於九十二年一月間加入參與此一販毒集團」，而認被告乙○○
        、丙○○、戊○○三人共組「販毒集團」云云。被告丙○○於警訊中供稱：
        其係向被告戊○○以一千元一包之價錢購入０．二公克之海洛因云云，此一
        供詞係指被告戊○○販賣海洛因給被告丙○○，若此一供詞為真，則被告戊○○、丙○○間有小量毒品之交易，檢察官認定被告三人係同一販毒集團，
        豈有同一販毒集團間之成員間，仍須為小量毒品之交易，以取得供自己施用
        所需之毒品，故依被告二人前項供詞，不能證明被告三人屬同一販毒集團之
        成員，又查無任何證據足證被告等三人組成販賣毒品集團，檢察官認定被告
        等三人係販毒集團顯乏依據；另被告戊○○於警訊中供承：「購買毒品的資
        金及分裝毒品一小包約０．一公克的工作都是乙○○負責，丙○○他負責外
        出交貨，毒蟲都是以電話跟他們聯絡，海洛因一小包約新價新台幣一千元左
        右」云云，被告丙○○於警訊中供稱：以五百元向戊○○購入海洛因之重量
        為０．二公克云云，與檢察官認定乙○○購入毒品後分裝每包之重量為０
        ．二公克，價格為一千元均不相合。再則證人己○○於警訊中證稱：被告乙○○販賣毒品云云，並未具體指明被告乙○○販賣毒品之重量、價格，證人
        庚○○於警訊中及甲○調查中均證稱：係向被告丙○○調貨等語，其亦未證
        稱被告丙○○有販賣毒品之事實，前項被告丙○○、戊○○警訊中之供詞，
        證人己○○、庚○○警訊中之證詞，均不足以證明被告等人有販賣第一級毒
        品海洛因之犯行。
（三）、臺北縣政府警察局三重分局於九十二年二月八日十二時許在臺北市○○○路
        二百六十三號九樓之十八，搜索時查獲被告乙○○所有第一級毒品海洛因三
        十六包（合計淨重八．八五公克、包裝重一０．四四公克，平均每包含包裝
        袋重０．五三公克）、分裝用榔頭乙支（上有海洛因殘渣）、分裝用塑膠袋
        （大：八個、小：二七五個）、塑膠吸管分裝杓二支（含海洛因殘渣）、美
        娜水三瓶及電子磅秤一台等物，訊之被告乙○○自承前開扣案物品除電子磅
        秤外均係其供施用毒品所用之物等語，被告戊○○供承：電子磅秤係其所有
        等語，被告三人為警查獲時所採之尿液經送臺灣檢驗科技股份有限公司以氣
        相層析質譜儀法檢驗結果，均呈施用第一級毒品海洛因、第二級毒品安非犯
        命之陽性反應，亦有甲○調閱該公司濫用藥物尿液檢驗報告書三紙在卷可按
        （被告三人均經甲○以裁定送觀察勒戒），則被告三人所辯查獲之毒品、器
        具係供其等施用毒品所用之物，尚非毫無憑證。前開扣案之物即無證據足認
        係供被告等人販賣毒品之用，不能以查獲前開毒品及器具即認被告等人有販
        賣毒品犯行。
（四）、另檢察官以九十二年聲監字第００００六八號卷附之通訊監察紀錄譯文以證
        被告三人有販賣毒品之犯行，甲○詳閱前開譯文，固有被告乙○○（使用行
        動電話：0000000000號）與「添壽」、「阿泉」、「小明」、「
        愛哭」、「阿水」等人之通話，其內容有「補貨」、「拿一千元東西」、「
        拿二千元的東西」、「拿七千元的」等內容。訊之被告乙○○否認有販賣毒
        品犯行已如前述，惟此通聯紀錄譯文內容是否即係指販賣海洛因之聯絡通話
        ，因譯文中被告乙○○等均使用代語，並無其他證據足以證明，此一通聯紀
        錄內，被告乙○○所稱之「補貨」、「東西」即係第一級毒品海洛因，其通
        話內容意義不明，有多樣之可能性，經核與前開被告等之供詞、證人證言，
        均無法勾串其關聯性，故前揭通聯紀錄，不能用以證明被告等人有販賣第一
        級毒品海洛因之犯行。綜上證據及論述，不能證明被告三人有販賣第一級毒
        品之犯行，甲○自應為無罪判決之諭知。
（五）、被告乙○○於偵查及甲○調查中雖均自白，轉讓第一級毒品給其女友丁○○
        ，惟查，檢察官於起訴書中並未載明被告轉讓第一級毒品予丁○○之次數及
        數量，且查偵卷內除被告乙○○之供詞外，並無其他證據足以證明被告乙○○有轉讓第一級毒品之證據。甲○於調查、審理中均一再傳拘證人丁○○但
        均未到庭，故甲○於審理終結時，依所查得之證據，檢察官起訴被告乙○○
        轉讓第一級毒品予丁○○之犯行，除被告乙○○之自白外，查無其他輔助證
        據足以佐證，依刑事訴訟法之規定及前開說明，不能僅以被告乙○○之自白
        為證明被告有罪之惟一證據，不能證明被告乙○○有轉讓第一級毒品之犯行
        ，甲○自應為無罪判決之諭知，以符合法制。
、甲○調查中，被告乙○○供稱：「我施用（按指第二級毒品海洛因）後就將杯蓋
    放在茶几下」、「我施用後，戊○○有用這種方法施用」、「次數我不清楚」等
    語，被告戊○○於甲○調查時供承：「（何人提供大麻及ＭＤＭＡ？）我向乙○○拿來用。」等語，又供承：「開始用的是自己的，後來我和乙○○一起用時，
    他抽完的東西，過濾的地方，剩下一點點我再拿來用，他知道這個情形。」、「
    （這種情形發生過多少次？）應該沒有超過十次，接近十次，時間在九十二年一
    月九日起至為警查獲時止」等語，依前開被告二人之供述，足證被告乙○○轉讓
    第一級毒品、第二級毒品給被告戊○○，此部分犯行，未據檢察官起訴，又因甲○前開被告乙○○轉讓第一級毒品予丁○○部分，因無證據可以證明，業經為無
    罪判決之諭知，亦無裁判上一罪之連續犯關係，故被告乙○○，此部分轉讓第一
    級、第二級毒品之犯行，應請檢察官另行偵查起訴。本案事實欄中所載被告戊○○與被告乙○○共同持有第二級毒品大麻之犯行，未經檢察官起訴，亦應由檢察
    官另行偵查依法處理。
據上論斷，應依刑事訴訟法第二百九十九條第一項前段、第三百零一條第一項，毒品
危害防制條例第十一條第二項、第十八條第一項，刑法第十一條前段、第二十八條、
第四十七條、第四十一條第一項，罰金罰鍰提高標準條例第二條，判決如主文。
本案經檢察官楊朝森到庭執行職務
中      華      民      國    九十二    年      九      月    十七      日
                                      臺灣臺北地方法院刑事第十四庭
                                          法  官  王  綽  光
右正本證明與原本無異。
如不服本判決，應於判決送達後十日內，向甲○提出上訴狀。
                                          書記官  潘  惠  梅
中      華      民      國    九十二    年      九      月    十八      日
附錄環論罪科刑法條：毒品危害防制條例第十一條。
持有第一級毒品者，處三年以下有期徒刑、拘役或新台幣五萬元以下罰金。
持有第二級毒品者，處二年以下有期徒刑、拘役或新台幣三萬元以下罰金。
持有專供製造或施用毒品之器具者，處一年以下有期徒刑、拘役或新台幣一萬元以下
罰金。


司法院資訊處製作；財團法人民間司法改革基金會備份。
